---
title: "Introducción Shiny App Development"
author: ''
date: "23/04/2021"
output:
  ioslides_presentation:
    logo: ../figures/dlt.png
    widescreen: yes
    incremental: yes
    smaller: yes
  slidy_presentation:
    incremental: yes
subtitle: Sesión 1
always_allow_html: yes
---

```{r setup, include=FALSE}
knitr::opts_chunk$set(echo = TRUE)
```

```{r include=FALSE}
# Configuración y directorios

rm(list = ls())
pacman::p_load(tidyverse,
               gridExtra,
               cowplot)
datos <- "C:/GitHub/curso_shiny/figures"
figures <- "C:/GitHub/curso_shiny/figures"
```

# Introducción.

## Alcance del curso.

- Proporcionar los conceptos y herramientas para que el usuario pueda implementar por su cuenta y/o en equipo una aplicación de visualización de datos a través de la librería Shiny del lenguaje R.  

- Al final de curso el estudiante será capaz de desplegar en la web una aplicación Shiny
con visualización interactiva de datos utilizando las herramientas de **shinydashboard**.

## Sobre el curso:

- Cada sesión tiene el propósito de practicar lo visto en la semana. Es un curso constructivo, todo tiene un propósito en el funcionamiento de una aplicación Shiny.

- Las sesiones se graban y estarán disponibles para revisarlas.

- El material del curso, incluidas las presentaciones, bases y código disponibles en el repositorio de Github (comentarios sobre el uso de Git al final de la sesión.)

# Entendiendo Shiny

## Entendiendo qué es una Shiny App.

- Es un paquete de R destinado al **desarrollo de aplicaciones interactivas** de visualización de datos. Permite la instalación de una aplicación web corriendo en R en un servidor, y que podremos personalizar de forma sencilla sin conocer la sintaxis de HTML, CSS o Javascript.

- HTML, CSS o Javascript son los lenguajes base de un web-developer, quien puede desarrollar sitios desde cero. Al momento de buscar mostrar datos interactivos se recurre a librerías de Java y más recientemente Python.

- Shiny es un puente entre estos dos mundos, liberando a los analistas de datos de las tareas de desarrollo web y ofreciendo herramientas que "traducen" **automáticamente** nuestra aplicación a HTML, CSS o Javascript.

- En este sentido, estamos sujetos a las opciones de personalización de Shiny. Para ir más allá de lo que ofrece Shiny, tenemos que complementar/modificar con nuestro código HTML, CSS o Javascript (fuera del objetivo del curso).

## Necesario para desarrollo de Shiny App

- Manipulación de dataframes. (Sesión 1)
- Visualización a través de la librerías disponibles en CRAN (librerías oficiales). (Sesión 1 y 2)
- Estructura general: `Header, Sidebar & Body`. (Sesión 2 y 3)
- Controles y entrada de usuario: `select, slider, input`. (Sesión 3 y 4)
- Funciones render. (Sesión 4)
- Funciones reactivas: `function(input, output)`. (Sesión 4 y 5)
- Personalización y hacerlo bonito (Sesión 5 y 6)

# Repaso de R y Rstudio.

## Tidyverse. La librería base

```
install.packages("tidyverse")
```

```{r echo=FALSE, fig.height=3, fig.width=4}
imagen1 <- ggdraw() + draw_image(paste(figures,"tidyverse2.png",sep="/"))
imagen1
```

## Tidyverse. La librería base

- ggplot2, para visualización de datos.
- dplyr, para manipulación de datos.
- tidyr, para ordenar los datos.
- readr, para la importación de datos.
- stringr, para strings.
- forcats, para variables factor (*factors*).

- **Instala en R pero no carga:**

- haven, para datos de SPSS, Stata, SAS.
- readxl, para hojas .xls and .xlsx.
- lubridate, para trabajar con fechas.

## Actividades del día:

- Tipos de archivos de datos admitidos en R: formatos, codificación y memoria

  - Motivo: Capacidades de Shiny para almacenar archivos.

- Manipulación de dataframes con tidyverse: 

  - Preparar los datos para tablas o gráficas.
  
- Visualización a través de la librería ggplot/plotly.

  - Conocer los argumentos principales de las funciones para después hacerlas *reactivas*.

  - Conocer las capacidades y limitaciones de visualización de datos.

- Revisión de Shiny App muestra: Elementos, capacidades y limitaciones de Shiny










# Inicio de trabajo en R Studio.

## R Markdown

Trabajaremos en archivos Rmd (R Markdown). Este formato de archivo permite combinar código de R interactivo con texto en formatos. Es una mezcla de .r (Script R) + .doc (Word) + .ppt (Power Point).

```{r}

rm(list = ls()) # Limpiamos el environment

data <- "C:/GitHub/curso_shiny/data"
figures <- "C:/GitHub/curso_shiny/figures"

# install.packages("pacman") # Pacman nos permite instalar/cargar otras librerías.

# pacman::p_load(tidyverse,kableExtra,haven)

# install.packages("tidyverse")
# library(tidyverse)


(.packages()) # Esto nos muestra qué librerías están cargadas.
```






















## Tipos de datos

Conocer las distintas clases de datos que R maneja.

```{r}
class(123) 
class("123") # Clase string o character
class("Hola")
class(TRUE) # Clase lógica
x <- 1
class(x) # Objeto de clase numérica
```



<!---
A veces los errores vienen de intentar operaciones con clases de datos que no son compatibles.
-->




Vector = Columnas 

c(23,4,5,6,7) vector numérico

c("male", "female", "female") vector string




## Factores

```{r}
sex <- factor(c("male", "female", "female", "male","male", "female", "female", "male","male", "female", "female", "male","male", "female", "female", "male","male", "female", "female", "male","male", "female", "female", "male","male", "female", "female", "male","male", "female", "female", "male","male"))
class(sex)
levels(sex)
nlevels(sex)
```









## Exploración de dataframes.

Usaremos la librería [penguins](https://github.com/allisonhorst/palmerpenguins) que contiene datos sobre pingüinos en la antártica como ejemplo.  

Después usaremos bases "reales" con más problemas.


```{r}
library(palmerpenguins)
data("penguins") # Nos muestra "promises" en ambiente. 
# Son objetos aún no cargados en memoria.
```













## Exploración de dataframes.

```{r}
glimpse(penguins) # Resumen rápido de las columbas y su clase.
# head(penguins) # Nos muestra las 6 primeras observaciones.
# names(penguins) # Nos da los nombres de las columnas
# summary(penguins) # Estadística descriptiva de acuerdo a la clase.
```



dbl: Número decimal
int: Número entero











## Piping (encadenando funciones)

El operador pipeline `%>%` nos permite concatenar múltiples operaciones `dplyr` para manejar dataframes.

Es la manera de R de componer funciones 

$$
h(g(f(x)))
$$

Digamos que queremos aplicar 3 funciones a la variable x.

```
third(second(first(x)))
```

Una forma más sencilla de escribir esto en R es:

```
first(x) %>% second(x) %>% third(x)
```
<!---
Notar que x debe ser compatible con las funciones. Si la primer función convierte un objeto *numérico* a *string* y la segunda función es una función numérica, habrá un error.
-->











## Utilizando pipes `%>%`

```{r}
# Notar que utilizamos un argumento posicional en head()
head(penguins,n=4)
```

```{r}
# Algunas librerías comparten nombres de funciones, select es común en varias librerías.
# Para evitar problemas, podemos especificar la librería de la cuál queremos usar la función.

penguins %>% dplyr::select(species,sex) %>% head(4) 
```















## Nota sobre documentación de funciones

Para conocer la documentación y argumentos de una función en R. Podemos usar la ventana de *help* en R Studio, o hacer una búsqueda en Google del tipo:

```
R first rows of dataframe
R head() 
R head() arguments
```










## count

count nos cuenta (números) los elementos únicos

```{r}
# penguins %>% count(species,sex, sort = TRUE)
penguins %>% count(species,island, sort = TRUE)
```










## filter, summarise



Podemos filtrar antes de obtener nuestras columnas resumen.

```{r}
penguins %>%
  filter(bill_length_mm >= 30  | species== "Adelie") -> penguins_limpia

penguins %>%
  filter(bill_length_mm >= 30  | species== "Adelie")
# Si es string, se pone entre comillas " "
```


Operadores lógicos

&

|

==

!=

>=

<=

specie %in% c("Adelie","Chinstrap")

specie == "Adelie" & specie == "Chinstrap"
























summarize nos permite aplicar funciones para crear columnas "resumen".

```{r}
penguins %>%  
  summarise(masa_corporal_promedio = mean(body_mass_g, na.rm=TRUE),
                        numero_pinguinos = n())

# Notar que algunas funciones no saben qué hacer cuando hay valores NA, tenemos que decirle que ignore esos datos.
```















## group_by

Muchas veces, queremos obtener estadísticos por grupo: por edad, por sexo, por ciudad...

```{r}
penguins %>%
  group_by(island) %>%
  summarise(masa_corporal_promedio = mean(body_mass_g, na.rm=TRUE),
            numero_pinguinos = n())
```












## Crear y renombrar columnas

```{r}
# penguins <- para sobreescribir base original con nueva variable
penguins %>%
      mutate(nueva_var = body_mass_g / flipper_length_mm) -> penguins_limpia

penguins_limpia
# %>%  select(species, island, nueva_var)
```







```{r}
# rename(nuevo = vejo) 
penguins %>%
  rename(especies = species, isla = island)
```





## Resumen

Todos los métodos que hemos visto, no modifican la base original. Para modificarla, hay que sobreescribirla o crear una nueva base.

```{r}
penguins_nueva <- penguins %>% mutate(nueva_var = body_mass_g / flipper_length_mm)

penguins %>%
      mutate(nueva_var = body_mass_g / flipper_length_mm) -> penguins
```


- Manipular dataframes con `dplyr` será muy importante para preparar nuestros datos para graficar nuestros datos.

- También será importante para dejar listas las tablas que mostremos en Shiny.











## ggplot

Será nuestro función base para graficar, dado que tiene mayor personalización que `plot()`y es 100% compatible con Shiny.

```{r fig.height=3, fig.width=4}
ggplot(penguins)
```

Notar que la función ggplot crea un "canvas" blanco en el cuál comenzaremos a trabajar.


## aesthetics y capas

En el contexto de ggplot, la estética (aesthetics) son las instrucciones que determinan las propiedades visuales de la gráfica. La estética puede incluir las escalas para los ejes (x,y), el color de los datos en el gráfico basado en una propiedad o paleta de color, o el tamaño o la forma de diferentes geometrías.

```
ggplot(penguins, aes(x=bill_length_mm, y=bill_depth_mm))
```

```{r echo=FALSE, fig.height=4, fig.width=6}
imagen1 <- ggdraw() + draw_image(paste(figures,"penguins.png",sep="/"))
imagen2 <- ggplot(penguins, aes(x=bill_length_mm, y=bill_depth_mm))
plot_grid(imagen1,imagen2)
```


## Capa de dispersión

```{r fig.height=4, fig.width=6, message=FALSE, warning=FALSE}
ggplot(data = penguins, aes(x = bill_length_mm, y = bill_depth_mm)) +
  geom_point() 
```

## Personalizando los puntos

```{r fig.height=4, fig.width=6, message=FALSE, warning=FALSE}
ggplot(data = penguins, aes(x = bill_length_mm, y = bill_depth_mm)) +
  geom_point(aes(color = species, shape = species), size=2) 
```


## Añadiendo labels

```{r fig.height=4, fig.width=6, message=FALSE, warning=FALSE}
ggplot(data = penguins, aes(x = bill_length_mm, y = bill_depth_mm)) +
  geom_point(aes(color = species, shape = species), size=2) +
  labs(x = "Largo de pico", y = "Ancho de pico",
       title="Gráfico de dispersión",
       subtitle="Ancho y largo del pico")
```

## Cerrando con un tema diferente

```{r fig.height=4, fig.width=6, message=FALSE, warning=FALSE}
ggplot(data = penguins, aes(x = bill_length_mm, y = bill_depth_mm)) +
  geom_point(aes(color = species, shape = species), size=2) +
  labs(x = "Largo de pico", y = "Ancho de pico",
       title="Gráfico de dispersión", subtitle="Ancho y largo del pico",
       col = "Especies", shape = "Especies")+ 
  theme_minimal() 
```








## Lo mismo pero ahora en Plotly

[plotly](https://plotly.com/r/) La biblioteca de gráficos R de Plotly crea gráficos interactivos con calidad de publicación listos para convertir a html ()


```{r, message=FALSE, warning=FALSE}
library(plotly)

plot_ly(data = penguins, x = ~bill_length_mm, y = ~bill_depth_mm, type = 'scatter',
        color = ~species, symbol = ~species,marker = list(size=10)) %>% 
  layout(title = 'Gráfico de dispersión. Ancho y largo del pico',
         yaxis = list(title = "Largo de pico"),xaxis = list(title = "Ancho de pico"))
```







## Plotly puede convertir objetos ggplot en plotly (casi automático, usar con cuidado.)

```{r}
grafica <- ggplot(data = penguins, aes(x = bill_length_mm, y = bill_depth_mm)) +
  geom_point(aes(color = species, shape = species), size=2) +
  labs(x = "Largo de pico", y = "Ancho de pico",
       title="Gráfico de dispersión", subtitle="Ancho y largo del pico",
       col = "Especies", shape = "Especies")+ theme_minimal() 
grafica
ggplotly(grafica)
```




















## Debemos explorar la función ggplot

```{r fig.height=4, fig.width=6, message=FALSE, warning=FALSE}
bar <- ggplot(penguins, aes(x=species)) + geom_bar(aes(fill=species))+
  labs(x = "", y = "Frecuencia",
       title="Gráfico de barras",subtitle="Frecuencia por especie", fill = "Especies") +
  theme(axis.text.x = element_text(angle = 90, hjust = 1)) + theme_minimal() 
bar
ggsave(paste0(figures,"/","barras.png"), bar)
```








## Lo mismo pero ahora en Plotly

```{r}
# Creamos la base
penguins %>%
      group_by(species) %>% count() -> ping_plotly

# Graficamos
plot_ly(ping_plotly, x = ~species, y = ~n, color = ~species, type = 'bar') %>% 
  layout(title = 'Gráfico de barras. Frecuencia por especie'
         ,yaxis = list(title = 'Número'),xaxis = list(title = ''))
```










###### HASTA AQUÍ LLEGAMOS EN LA PRIMER SESIÓN, VEREMOS EL RESTO EL PRÓXIMO VIERNES ######






# Importando bases de datos desde Dropbox

## Fuente de datos:  Banco de Información Económica (BIE) del INEGI.

```{r echo=FALSE}
imagen1 <- ggdraw() + draw_image(paste(figures,"bie.png",sep="/"))
imagen1
```









## Importar el archivo desde Dropbox

```{r}
# install.packages('rdrop2')
library(rdrop2)
```


Tenemos que autenticarnos:


```{r}
drop_auth() # Lanza el navegador para autenticarnos (tenemos que tener abierta la sesión de Dropbox)

token <- drop_auth() # Guardamos las claves de autenticación en un objeto
saveRDS(token,"token.rds") # Guardamos en un archivo
```

```
# Si ya tenemos el archivo token.rds
drop_auth(rdstoken = "/path/to/token.rds")
```

-
```{r}
drop_dir() # Nos muestra el directorio base (root).
# str(drop_acc() %>% data.frame()) # Información sobre la cuenta vinculada
```







```{r}
data
```

```{r}
"C:/GitHub/curso_shiny/data/BIE_BIE20210423011027.csv"
```


```{r}
paste(data,"BIE_BIE20210423011027.csv",sep="/")
```



## Dos procesos para trabajo en equipo: 

1) Primer proceso para trabajo en equipo: 

Descargar el archivo (para limpieza)

```{r}
drop_download("BIE_BIE20210423011027.csv",
              local_path  = data,
              overwrite = TRUE)

# Utilizando read.csv 
base_limpia <- read.csv(paste(data,"BIE_BIE20210423011027.csv",sep="/"), 
                    header = F, # Toma las primeras filas como nombres de variables
                    skip = 2, # Saltarse n filas
                    nrows = 195,
                    col.names = c("Periodo", "Desempleo", "Inflacion"))

# Utilizando read_csv
base_sucia <- read_csv(paste(data,"BIE_BIE20210423011027.csv",sep="/"), 
                    col_names = c("Periodo", "Desempleo", "Inflacion"),
                    skip = 2)
base_sucia %>% slice(1:n()-1) -> base_limpia

tail(base_sucia)
tail(base_limpia)
```

Ya está limpia la base, la subimos a Dropbox

```{r}
write_csv(base_limpia, 'base_limpia.csv') # La guardamos como csv
drop_upload('base_limpia.csv') # Subimos a Dropbox, sobreescribe el anterior
drop_dir() # Revisamos que ya está en Dropbox
```











## Segundo proceso para trabajo en equipo: 

2) Descargar directo el archivo (ya limpio)

```{r}
sie <- drop_read_csv("base_limpia.csv")
glimpse(sie)
```









## Trabajando con fechas

```{r}
library(lubridate) 
sie$Periodo <- ymd(sie$Periodo, truncated = 2) # Detecta strings del tipo "2012-06-01" "2012/06/01"
# La opción truncated revisa por fechas "incompletas", ver documentación. 
glimpse(sie)
```










## Gráfica para revisar

```{r}
desem_inflac <- sie %>% ggplot(aes(x=Periodo)) + 
  geom_line(aes(y=Desempleo, col = "Desempleo")) + 
  geom_line(aes(y=Inflacion, col = "Inflación")) +
  labs(x = "", y = "", #-- Nombre a los ejes
       title = "México: inflación y desempleo, 2005 - 2021", #-- Nombre a la grafica
       subtitle = ("Porcentajes"), #-- Subtítulo 
       caption = "Fuente: elaboración propia con datos de INEGI") + #-- Nota al pie
    scale_x_date(date_breaks = "1 year", #-- Indicar cada cuántos años aparecen en el eje
               date_labels = "%Y") + #-- Formato de fecha
  theme_bw() + #-- Un tema en específico
  theme(axis.text.x = element_text(angle = 90, hjust = 1), #-- Rotar la etiqueta del eje x
        legend.position = c(.1, .8), #-- Determinar la posición del cuadro de  etiquetas
        legend.background = element_rect(fill = "transparent") ) + #-- transparente del cuadro de et.
  scale_color_brewer(name= NULL, #-- Nombre al cuadro de etiquetas
                     palette = "Dark2") #-- Paleta de colores
desem_inflac
ggsave("desem_inflac.png", desem_inflac)
```













## Lo mismo pero con Plotly

Notar la similitud de capas que tiene ggplot y plotly con la diferencia que el ggplot utilizamos (+) y en plotly (%>%)

```{r message=FALSE, warning=FALSE}
plot_ly(sie) %>%
  add_trace(sie, x = ~Periodo, y = ~Desempleo,
            type = 'scatter', mode = 'lines',name = "Desempleo")%>%
  add_trace(sie, x = ~Periodo, y = ~Inflacion,
            type = 'scatter', mode = 'lines',name = "Inflacion") %>%
  layout(title = "\nMéxico: inflación y desempleo, 2005 - 2021",
         xaxis = list(title = ""),
         yaxis = list (title = "Porcentaje %"))%>%
  layout(yaxis = list(titlefont = list(size = 10), tickfont = list(size = 10)) ) %>%
layout(legend = list(orientation = 'v'))
```



