---
title: "Introducción Shiny App Development"
author: ''
date: "30/04/2021"
output:
  ioslides_presentation:
    logo: ../figures/dlt.png
    widescreen: yes
    incremental: yes
subtitle: Sesión 2
always_allow_html: yes
---

```{r setup, include=FALSE}
knitr::opts_chunk$set(echo = TRUE)
```

```{r}
# Configuración y directorios

rm(list = ls())
pacman::p_load(tidyverse,
               gridExtra,
               cowplot)
datos <- "C:/GitHub/curso_shiny/figures"
figures <- "C:/GitHub/curso_shiny/figures"
```   


# Conceptos y estructura de un sitio web.

## Funcionamiento de una página web www.misitio.com

```{r echo=FALSE, fig.height=5, fig.width=6}
imagen1 <- ggdraw() + draw_image(paste(figures,"domain-hosting-web.jpg",sep="/"))
imagen1
```

## ¿Dónde entra Shiny y Shiny IO?

Shinyapps.io es un servicio en línea para alojar aplicaciones Shiny en la nube. RStudio se encarga de todos los detalles del alojamiento de la aplicación y el mantenimiento del servicio.

* Conceptos y estructura de un sitio web:
  + Host, Server, Frontend, Backend
* Estructura de archivos de Shiny App: UI, Server, app, global, css.
* Creación de repositorio en Github y *commit* de R project de Shiny App vacía.


