---
title: "Introducción Shiny App Development"
author: ''
date: "14/05/2021"
output:
  ioslides_presentation:
    logo: ../figures/dlt.png
    widescreen: yes
    incremental: yes
subtitle: Sesión 4
always_allow_html: yes
---

```{r setup, include=FALSE}
knitr::opts_chunk$set(echo = TRUE)
```

```{r include=FALSE}
# Configuración y directorios

rm(list = ls())
pacman::p_load(tidyverse,
               gridExtra,
               cowplot)
datos <- "C:/GitHub/curso_shiny/figures"
figures <- "C:/GitHub/curso_shiny/figures"
```


# Recap

## `sidebarLayout`

```
    sidebarLayout(
      sidebarPanel( ),
      mainPanel( )
    )
```


## `tabsetPanel` y `navlistPanel()`

```
  tabsetPanel(
    tabPanel( ),
    tabPanel( ),
    tabPanel( )
  )
```

## `library(shinydashboard)`

```
  dashboardPage(
    dashboardHeader(),
    dashboardSidebar(),
    dashboardBody()
  )
```

## `library(shinydashboard)`

Dentro de `dashboardBody()` podemos usar: 

```
 fluidRow() 
 
 column(width = 4, )
 
 box(title = "Box title", "Box content")
```

# Podemos combinar todas las estructuras anteriores

https://shiny.rstudio.com/articles/layout-guide.html

https://rstudio.github.io/shinydashboard/structure.html#structure-overview

# 2da mitad del curso 

## Backend de la aplicación

`shinyServer(function(input, output) {})`

* Importando y almacenando en server base de dato: Buenas prácticas.

* Render de gráficas estáticas con ggplot.

* Render de gráficas interactivas con plotly.

* Tablas interactivas con DT.


