---
title: "Introducción Shiny App Development"
author: ''
date: "7/05/2021"
output:
  ioslides_presentation:
    logo: ../figures/dlt.png
    widescreen: yes
    incremental: yes
subtitle: Sesión 3
always_allow_html: yes
---

```{r setup, include=FALSE}
knitr::opts_chunk$set(echo = TRUE)
```

```{r include=FALSE}
# Configuración y directorios

rm(list = ls())
pacman::p_load(tidyverse,
               gridExtra,
               cowplot)

figures <- "C:/GitHub/curso_shiny/figures"
```

# Conectando con Shinyapp.io

## Registrando una cuenta

```{r echo=FALSE}
imagen1 <- ggdraw() + draw_image(paste(figures,"shinyio1.png",sep="/"))
imagen1
```

## Registrando una cuenta

```{r echo=FALSE}
imagen1 <- ggdraw() + draw_image(paste(figures,"shinyio2.png",sep="/"))
imagen1
```

## Registrando una cuenta

```{r echo=FALSE}
imagen1 <- ggdraw() + draw_image(paste(figures,"shinyio3.png",sep="/"))
imagen1
```

## Tenemos que instalar `rsconnect`

La función de esta librería es conectar nuestra cuenta de Shiny.io con nuestro R Studio local

```
install.packages('rsconnect')
```

## Autorizar nuestro R Studio para subir aplicaciones

```
rsconnect::setAccountInfo(name='diego-curso',
			  token='C37196EE59FCD5123518E4F0AEB843B6',
			  secret='<SECRET>')
```

# Revisión de las estructuras hasta el momento

## `sidebarLayout`

```
    sidebarLayout(
      sidebarPanel( ),
      mainPanel( )
    )
```


## `tabsetPanel`

```
  tabsetPanel(
    tabPanel( ),
    tabPanel( ),
    tabPanel( )
  )
```

## Podemos combinarlas

```
  tabsetPanel(
    tabPanel(sidebarLayout(
      sidebarPanel( ),
      mainPanel( )
    )),
    tabPanel( ),
    tabPanel( )
  )
```

## Introducción a `shinydashboard`

```{r echo=FALSE, fig.height=2, fig.width=4}
imagen1 <- ggdraw() + draw_image(paste(figures,"dashboard1.png",sep="/"))
imagen1
```

```
  dashboardPage(
    dashboardHeader(),
    dashboardSidebar(),
    dashboardBody()
  )
```

## Introducción a `shinydashboard`

```{r echo=FALSE, fig.height=2, fig.width=4}
imagen1 <- ggdraw() + draw_image(paste(figures,"dashboard1.png",sep="/"))
imagen1
```

```
header <- dashboardHeader()

sidebar <- dashboardSidebar()

body <- dashboardBody()

dashboardPage(header, sidebar, body)
```



